行　政　法　院　判　決　　　　　　　　　　　　　八十八年度判字第三六二六號
　　原　　　告　同順營造工程有限公司
　　代　表　人　甲○○
　　被　　　告　財政部高雄市國稅局
右當事人間因營利事業所得稅事件，原告不服行政院中華民國八十七年八月十七日台
八七訴字第四○六七三號再訴願決定，提起行政訴訟。本院判決如左︰
　　主  文
原告之訴駁回。
　　事  實
緣原告八十四年度營利事業所得稅結算申報，於營業成本項下列報工程費用－伙食費
新台幣（下同）九、八七○、三八一元。被告財政部高雄市國稅局初查，以其超過行
為時營利事業所得稅查核準則（以下簡稱查核準則）第八十八條第一款第一目規定之
限額，乃剔除三、三五四、三八一元。原告不服，申經復查結果，未准變更，提起訴
願、再訴願，遞遭決定駁回，遂提起行政訴訟．茲摘兩造訴辯意旨如次：
原告起訴意旨略謂︰一、按查核準則第八十八條伙食費規定一：營利事業不論實際供
給膳食或按月定額發給員工伙食代金，除國際航運業供給船員膳食外，應提供員工簽
名或簽章之就食名單，依照下列標準核實認定其伙食費並免為員工薪資所得：(一)職
工每人每月伙食費，包括加班誤餐費。最高以新台幣壹仟捌佰元為限。（即每人每日
陸拾元）。(二)航行國際港口者，及遠洋漁船，航員每人每日以新台幣壹佰捌拾元為限
。(三)航行台灣、金馬地區者，及近海漁船，船員每日以新台幣壹佰伍拾元為限。依上
列該條文之規定分類為一、營利事業為工作之需要全日三餐供給員工伙食，如國際航
運或遠洋近海之船員，免列入薪資所得之上限為每日壹佰捌拾元或壹佰伍拾元，二、
不供給員工伙食，僅依勞資雙方薪資結構條件發給伙食代金或誤餐費，其免列入薪資
所得之上限每月壹仟捌佰元，即每日僅陸拾元，這是我國營利事業員工，為現有法令
規範應可遵照實行辦理。但原告僱用外勞，必需遵照勞委會頒定之「勞動契約」與外
勞訂立該「勞動契約」，該契約條款工作報酬中明訂：四‧一工資：月支工資每月定
期發一次並依中華民國法令規定由資方扣繳工資所得稅。四‧三住宿、伙食（每日三
餐包括假日）由資方免費提供。該「勞動契約」勞資雙方均應遵守實行，原告係因遵
照勞動契約免費提供外勞伙食，僅能以工程費用列支，並不能列入外勞之工資所得，
因此，就稅法上規定之適用，並非狹義「伙食費」可比擬。則被告機關不能以查核準
則第八十八條第一項第(一)目之規定限額剔除三、三五四、三八一元，該剔除額三、三
五四、三八一元，應請被告機關依原告「勞動契約」約定予以成本費用認定，俾免增
加營利事業所得稅額約八三八、五九五元。二、外勞之僱用係一跨國業務，雙方除應
遵循簽定之「勞動契約」，並應遵守雙方國家相關之法令及管制，我國「查核準則」
訂立之初，並無僱用外勞之需要及衍生之問題，（當初航運業及漁船之船員之問題已
存在故稅法就有規範）。當然，財政部之稅法規定應當遵守，但勞委會相關規定亦是
法令，亦不能違背，否則與外勞釀成國際糾紛，並非政府有關機關所樂見，此皆導因
於社會結構之變化及經濟環境之演變，故在稅法之適時適用及執行上應作情、理、法
之兼顧，被告處理本案，若不能兼顧「勞動契約」存在之約束，如原告前項之呈情予
以「工程費用」恢復認定被剔除額三、三五四、三八一元，被告還欲以「查核準則」
第八十八條「伙食費」規定模式辦理，因本案係應工作需要供給伙食，亦應請比照近
海漁船船員伙食費每日壹佰伍拾元為限之標準重新裁定較符實際，以達公平課稅原則
，紓解商困。綜上所陳理由，本案原處分及訴願、再訴願決定均有違誤，不當增加稅
負，敬祈判決將原決定及原處分均予撤銷等語。
被告答辯意旨略謂︰(一)按「營利事業不論實際提供膳食或按月定額發給員工伙食代金
，除國際航運業供給船員膳食外，應提供員工簽名或蓋章之就食名單，依照下列標準
核實認定其伙食費並免為員工薪資所得：(一)職工每人每月伙食費，包括加班誤餐費
，最高以新台幣一千八百元為限。(二)航行國際港口者，及遠洋漁船，船員每人每日以
新台幣一百八十元為限。(三)航行台灣、金馬地區者，及近海漁船，船員每人每日以新
台幣一百五十元為限。」為行為時查核準則第八十八條第一款所明定。(二)原告係以一
般土木工程為業，本期在營業成本項下列報工程貴用－伙食費九、八七○、三八一元
，本局按每人每月一、八○○元核計，將超限部分三、三五四、三八一元剔除，揆諸
前揭規定，並無不合，請予維持。次查，依前揭查核準則，就漁船船員與一般職工分
計不同列支標準，尚不論職工之國籍別，原告所僱用之外籍職工係於陸上從事土木營
造工作，自難比照船員工列支標準，故原告訴請比照近海漁船船員伙食費每日一五○
元重核核定，洵難採據。至原告另訴稱其遵照勞委會頒定之「勞動契約」，外勞需由
雇主支付食宿乙節，查係勞僱雙方關乎薪給結構，工作條件之協議，尚難因之據以主
張其相關支出不受稅法及附屬法規規定之限制，是原告主張於法無據，併此陳明。綜
上所述，原告之訴並無理由，請判決予以駁回等語。
　　理  由
按「營利事業不論實際供給膳食或按月定額發給員工伙食代金，除國際航運業供給船
員膳食外，應提供員工簽名或蓋章之就食名單，依照下列標準核實認定其伙食費並免
為員工薪資所得：(一)職工每人每月伙食費，包括加班誤餐費，最高以新台幣一千八
百元為限。(二)航行國際港口者，及遠洋漁船，船員每人每日以新台幣一百八十元為限
。(三)航行台灣、金馬地區者，及近海漁船，船員每人每日以新台幣一百五十元為限。
」為查核準則第八十八條第一款所明定。本件原告係以一般土木工程為業，本期在營
業成本項下列報工程費用－伙食費九、八七○、三八一元，嗣經被告按每人每月一、
八○○元核計，將超限部分三、三五四、三八一元剔除。原告不服，主張：(一)其支付
工人伙食費全屬外勞部分。(二)查核準則規定每人每月一、八○○元，制定當時並無外
勞。(三)外勞薪資均較國內人工低，並由雇主支付食宿費用，每人每月不超過一、八○
○元計算，每日僅六十元，不敷支用，若併入外勞薪資申報扣繳憑單，又違反原來之
雇用約定，遭受外國抗議及罰鍰。(四)查核準則第八十八條除規定加班誤餐費外，尚有
航行國際港口及遠洋漁船，船員每日每人一八○元，及航行台灣、金馬地區及近海漁
船，船員每日每人一五○元以內，免為員工薪資所得，則外勞應可比照云云，申經
被告復查決定以：(一)前揭查核準則，僅就漁船船員與一般職工分訂不同列支標準，尚
不論職工之國籍別，原告所僱用之外籍職工應係於陸上從事土木營造工作，自難比照
船員之列支標準；(二)至訴稱外勞薪資較國內人工低，並由雇主支付食宿乙節，查係勞
僱雙方關乎薪給結構，工作條件之協議，亦難因之據以主張其相關支出不受稅法及附
屬法規規定之限制，是原告主張於法無據為由而駁回其復查之申請，揆諸首揭規定，
並無不合。原告仍不服，循序提起行政訴訟，訴稱：原告因承包政府重大工程，為業
務需要，依規定向行政院勞工委員會申請僱用外籍勞工，以推動國家建設及解決勞工
短缺問題。(二)外勞之僱用係一跨國之業務，雙方除應遵循簽訂之「勞動契約」，並應
遵守雙方國家相關之法令及管制，在勞動契約中第四條４、３「甲方（資方）於工作
所在地提供團體住宿，乙方（勞方）應集體居住於宿舍內並不得外宿。住宿、伙食（
每日三餐，包括假日）由甲方免費提供」，此一條款之實行，資方在僱用期間提供每
日三餐之伙食，係為配合工作環境（如船上工作之船員）需要及契約之履行，此與查
核準則第八十八條規定，遠洋或近海航運或漁船船員之伙食費用免稅額度，每人每日
遠洋者一八○元，近海者一五○元。若比較現在外勞伙食費僅比照國內一般企業員工
標準免稅額為每人每日六○元，兩相比較，相差甚大，不符實際。原告僱用外勞係一
跨國業務，勞資雙方在雙方國家之監督下簽訂「勞動契約」並互相遵守執行，故外勞
伙食費用，依勞動契約之規定僅能以工程費用列支，並不能列入外勞之所得，因此，
就稅法上規定之適用，並非狹義「伙食費」可比擬。況且「查核準則」訂立之初，並
無僱用外勞之需要及衍生之問題，故懇請審酌實情，在稅法上適時適用及執行上作情
、理、法之兼顧，謹請對本案工程費用內伙食費列支之免稅標準能參照航行國際港口
船隻及遠洋漁船或近海漁船船員每人每日以一八○元或一五○元為限之標準重新裁定
，以示公平等語。惟查：(一)首揭查核準則係僅就漁船船員與一般職工分訂不同列支標
準，尚不論職工之國籍別。本件原告所僱用之外籍職工應係於陸上從事土木營造工作
，而非從事航行遠洋或近海之船員，其伙食費之支出自無從比照船員伙食費之列支標
準。(二)至訴稱依勞動契約外勞需由雇主支付食宿費用一節。核係勞僱雙方關於薪給結
構、工作條件之協議，尚難據以主張其相關支出不受稅法及附屬法規規定之限制。是
原告主張於法無據。原處分未准追認系爭超限之伙食費部分，於法尚無不合，一再訴
願決定遞予維持，亦無不合。原告起訴意旨，仍執前詞爭執，自難認為有理由，應予
駁回。
據上論結，本件原告之訴為無理由，爰依行政訴訟法第二十六條後段，判決如主文。
中    華    民    國     八十八      年      十      月       七        日
                    行 政 法 院 第 六 庭
                                審 判 長 評  事      鍾  曜  唐
                                         評  事      蔡  進　田
                                         評  事      徐  樹  海
                                         評  事      高  啟  燦
                                         評  事      林  家  惠
右  正  本  證  明  與  原  本  無  異
                                         法院書記官  賀  瑞  鸞
中    華    民    國     八十八      年      十      月       八        日
